最高法院刑事判決　　　　　　九十四年度台上字第一九六七號
　　上　訴　人　台灣高等法院台南分院檢察署檢察官
　　被　　　告　甲○○
上列上訴人因被告違反台灣地區與大陸地區人民關係條例案件，
不服台灣高等法院台南分院中華民國九十一年六月十八日第二審
判決（九十一年度上訴字第四三三號，起訴案號：台灣台南地方
法院檢察署八十九年度偵字第四五四二號），提起上訴，本院判
決如下：
    主  文
原判決撤銷，發回台灣高等法院台南分院。
    理  由
本件原判決以公訴意旨略以：被告甲○○於民國八十八年間，與
名為「陳章」之真實姓名不詳男子，基於共同犯意，為謀取不法
利益，以仲介台灣地區與大陸地區之人民假結婚之方式，使大陸
地區人民非法進入台灣地區。嗣被告因搭乘計程車與黃國雄相識
，乃以可代為出資招待其前往大陸地區旅遊之方式，勸誘並唆使
黃國雄充當人頭與大陸地區人民辦理假結婚，其後遂由被告出資
，於八十八年六月二十八日帶領黃國雄前往大陸地區旅遊，並在
大陸福建地區，與陳章共同安排認識假結婚之大陸地區人民傅秀
華（已於八十九年二月二十三日遣送出境）至福建省民政廳辦理
假結婚之手續，黃國雄於該手續辦理完備取得相關文件即先行於
八十八年七月十六日返台，其後再持傅秀華之大陸人民身分證件
、婚姻證明書等相關文件，至海基會辦理認證，於認證後再向入
出境管理局辦理申請核准入境。渠等明知不實事項，共同基於概
括之犯意，連續使海基會、戶政機關及入出境管理局等機關之承
辦公務人員將黃國雄與傅秀華假結婚之不實事項，登載於相關文
件及戶籍資料上，並持以行使，足以生損害於政府機關對入出境
及戶籍管理之正確性。嗣傅秀華於八十八年十二月三十日順利來
台後，並未與假結婚之配偶黃國雄履行同居義務，而從事與來台
目的不符之不詳活動或工作。因認被告涉有刑法第二百十四條使
公務員登載不實公文書及違反台灣地區與大陸地區人民關係條例
第十五條第一款使大陸地區人民非法入境，係犯同條例第七十九
條第一項罪嫌云云。經審理結果，不能證明被告犯罪，因而撤銷
第一審關於被告部分之判決，改判諭知被告無罪，固非無見。
惟查：(一)、審理事實之法院對於被告有利及不利之證據，應一律
注意，詳為調查，綜合全案證據資料，本於經驗法則以定其取捨
，並將取捨證據及得心證之理由於判決內詳為說明。故如僅援引
有利於被告之證據而為被告有利之認定，對於不利之證據不足採
取之理由，未予說明，即屬判決理由不備，其判決當然為違背法
令。原審既認同案被告黃國雄之警詢筆錄做完後，警察有朗讀筆
錄內容予黃國雄聽，為黃國雄於第一審審理時所是認，黃國雄又
已在警詢筆錄上簽名，故黃國雄於第一次警詢時之供述，應堪採
信。而黃國雄於第一次警詢時供稱：「我與傅秀華是辦理假結婚
，掩護非法入境，因她入境就由甲○○帶離，並控制傅秀華行動
，勤區警員查戶口均未遇傅秀華，又未辦理流動人口，我無法聯
絡傅秀華到派出所，坦承向警方說明傅秀華入境行情。」、「（
我與傅秀華）沒有同居，又沒有發生性關係。」、「（我）由甲
○○帶往大陸招待十八天旅遊期間，有帶往福州省立醫院檢查身
體，並到民政廳照相辦理結婚，玩到第十二天甲○○就帶傅秀華
讓我認識，玩了六天就辦理結婚。」、「在大陸費用（包括機票
來回及大陸當地旅遊住宿費用）共新台幣四、五萬元，我本身只
花台幣一、二萬元聚餐費。」等語（見偵字第三六０八號卷第六
頁背面、第七頁），原審既認黃國雄第一次警詢時之供述為可採
，則上開不利被告之供述為何不足據為不利被告之認定，原判決
未予說明，即遽為被告無罪之諭知，非但審理猶有未盡，抑且判
決理由欠備，難謂適法。(二)、已受請求之事項未予判決者，其判
決當然為違背法令，刑事訴訟法第三百七十九條第十二款定有明
文。本件檢察官所起訴被告就共犯黃國雄向戶籍機關辦理與傅秀
華之假結婚登記之犯行，涉犯共同使公務員登載不實罪部分，是
否成立犯罪，原判決理由內未予說明，自有已受請求之事項未予
判決之違法。檢察官上訴意旨指摘原判決違法，尚非全無理由，
應認有發回更審之原因。
據上論結，應依刑事訴訟法第三百九十七條、第四百零一條，判
決如主文。
中　　華　　民　　國　九十四　年　　四　　月　二十一　日
                      最高法院刑事第十庭
                          審判長法官  陳　正　庸
                                法官  賴　忠　星
                                法官  王　居　財
                                法官  林　開　任
                                法官  林　立　華
      本件正本證明與原本無異
                                      書  記  官
中　　華　　民　　國　九十四　年　　四　　月　二十七　日
                                                   Ｒ
